臺灣高雄地方法院民事裁定
108年度消債清字第210號
聲  請  人  張鈴莉  
0000000000000000

代  理  人  張素芳律師
上列當事人因消費者債務清理事件聲請清算，本院裁定如下：
    主  文
聲請人張鈴莉自中華民國一百零九年三月十七日下午四時起開始
清算程序。
命司法事務官進行本件清算程序。
    理  由
一、聲請意旨略以：伊無力清償債務，曾依中華民國銀行公會會
    員辦理消費金融案件無擔保債務協商機制請求共同協商債務
    方案成立，約定自民國95年12月起，分120期，年利率4％，
    每月清償新臺幣（下同）15,099元，然未曾還款即毀諾。又
    伊未經法院裁定開始更生程序或許可和解或宣告破產，爰聲
    請清算等語。
二、按債務人不能清償債務或有不能清償之虞者，得依本條例所
    定更生或清算程序，清理其債務；債務人對於金融機構負債
    務者，在聲請更生或清算前，應向最大債權金融機構請求協
    商債務清償方案，或向其住、居所地之法院或鄉、鎮、市、
    區調解委員會聲請債務清理之調解；自債務人提出協商請求
    之翌日起逾30日不開始協商，或自開始協商之翌日起逾90日
    協商不成立，債務人得逕向法院聲請更生或清算；債務人於
    法院裁定開始更生程序或許可和解或宣告破產前，得向法院
    聲請清算；法院開始清算程序之裁定，應載明其年、月、日
    、時，並即時發生效力；法院裁定開始更生或清算程序後，
    得命司法事務官進行更生或清算程序；必要時，得選任律師
    、會計師或其他適當之自然人或法人1人為監督人或管理人
    ，消費者債務清理條例（下稱消債條例）第3條、第151條第
    1項、第153條、第80條前段、第83條第1項、第16條第1項分
    別定有明文。
三、經查：
  ㈠聲請人於95年間協商成立後並未繳款，最大債權銀行國泰世
    華銀行於96年1月報送毀諾（見本案卷第46頁國泰世華銀行
    陳報狀暨協議書等），而聲請人於協商時，切結每月收入為
    26,000元，有聲請人協商時之收入證明切結書可考（見本案
    卷第57頁），聲請人則稱毀諾當時收入僅20,000元，尚須獨
    力扶養長女王○驊等語（見本案卷第103頁），復依勞工保險
    被保險人投保資料表所示，聲請人於88年12月至96年間均無
    投保（見調解卷第17頁反面），是銀行通報毀諾時即96年1
    月，聲請人並未受雇任何公司或商號而投保勞保，以其工作
    狀況非屬固定，縱以聲請人斯時收入為切結之26,000元，扣
    除當年個人必要生活費用即衛福部社會司所公告96年高雄市
    最低生活費標準10,708元後，餘15,292元，尚須扶養未成年
    長女（詳如後述），顯已無法負擔每月15,099元之還款金額
    ，難以期待聲請人依約履行，應屬不可歸責於聲請人之事由
    致不能履約，並無違常。是聲請人主張其於與債權銀行達成
    前開協商結論後，已因不可歸責於己之事由致履行顯有重大
    困難，尚屬可信。
  ㈡次查，聲請人於106年及107年度申報所得均為0元，惟其自陳
    聲請清算前2年內有於彰化工作之薪資所得共506,000元，名
    下有2006年出廠之三陽汽車1部，勞工保險於97年6月11日退
    保，另有南山人壽3張保單解約金共22,112元。又聲請人前
    居住於彰化，自陳106年8月起於冠台清潔有限公司從事居家
    清潔工作，以日薪1,000元計，切結每月收入約為22,000元
    ，107年7月至108年5月則於永豐億有限公司擔任作業員；本
    院依職權函詢冠台清潔有限公司，回覆稱聲請人非員工，且
    公司已於107年7月4日辦理結束營業等語，另據永豐億有限
    公司函覆之薪資明細表，聲請人於107年8月至108年4月之底
    薪均為22,000元，再加計全勤、加班費等，每月收入約為22
    ,746元至27,548元不等；嗣聲請人陳稱因長女王○驊至高雄
    市路竹區之樹人醫專就學，乃於108年5月24日離職，並於同
    年6月偕同長女搬遷至高雄居住，108年7月至109年2月向友
    人黃慧芬借款共75,000元作為生活費來源，期間僅於108年1
    2月至109年1月以照顧友人葉金河之父親，收取照顧費共20,
    000元，現無業並謀職中；前於106年1月至108年3月領取彰
    化縣政府租金補助每月3,000元（107年度審查符合規定，惟
    未於期限內補正相關資料，逾期喪失補貼資格），現無領取
    高雄市政府租金補助及社會局補助等情，此有財產及收入狀
    況說明書（108年度司消債調字第442號卷，下稱調解卷，第
    5至6頁）、債權人清冊（調解卷第7至8頁）、財團法人金融
    聯合徵信中心前置協商專用債權人清冊（調解卷第10至11頁
    ）、信用報告（調解卷第13頁）、財政部高雄國稅局106年
    及107年度綜合所得稅各類所得資料清單及總歸戶財產查詢
    清單（調解卷第14至16頁）、勞工保險被保險人投保資料表
    （調解卷第17頁）、戶籍謄本（調解卷第18頁）、彰化縣員
    林市中低收入戶證明書（調解卷第19頁）、高雄市政府社會
    局社會福利資訊料查詢表（本案卷第20至23頁）、冠台清潔
    有限公司說明書（本案卷第40頁）、收入切結書（本案卷第
    63頁）、診斷證明書（本案卷第73至76頁）、商業保險投保
    資料查詢結果表（本案卷第84頁）、南山人壽保險股份有限
    公司函（本案卷第101至102頁）、永豐億有限公司薪資明細
    表（本案卷第105至115頁）、葉金和出具照顧費證明（本案
    卷第132頁）等在卷可參。則在查無聲請人有其他收入來源
    之情形下，佐以其106、107年度均無申報所得紀錄，而永豐
    億有限公司已提供聲請人107年8月至108年4月間之薪資證明
    ，本院認以其工作能力應能覓得與過往薪資相當之工作，是
    本件以聲請人過往薪資水準估算為每月25,000元作為核算其
    現在償債能力之基礎，較為妥適。
  ㈢關於聲請人個人日常必要支出部分，聲請人前於彰化租屋居
    住，108年7月搬遷至高雄並居住於友人葉金河名下房屋，每
    月給付房租2,000元，自109年2月起另承租住處，每月房租6
    ,000元，現無領取高雄市政府租金補助等情，此有彰化縣政
    府函、高雄市政府都市發展局函、聲請人出具之租屋切結書
    、葉金河出具之收款證明、109年2月2日簽立之房屋租賃契
    約書在卷可稽（本案卷第41至45頁、第85至86頁、第127至1
    31頁）。按債務人必要生活費用，以最近一年衛生福利部或
    直轄市政府所公告當地區每人每月最低生活費一點二倍定之
    ，消債條例第64條之2第1項定有明文。本院參酌衛福部社會
    司所公告109年度高雄市最低生活費標準為13,099元。又該
    最低生活費用之標準，係照當地最近1年平均每人消費支出6
    0％，依其基準之家庭收支調查報告調查表格式所示有關經常
    性支出之調查項目，其原即包括利息支出、食品、衣著、房
    租及水費、電費、醫療保健、交通、娛樂、教育等基本生活
    需求。本院認在聲請人並無特殊需求，應以此最低生活費之
    1.2倍即15,719元認係其個人必要生活費用。
  ㈣至扶養部分，聲請人主張獨力扶養未成年長女，每月扶養費9
    ,000元。經查，聲請人之長女王○驊係93年7月生（翌月由生
    父王仁青認領），106年及107年度申報所得均為0元、名下
    無財產，原領有彰化縣政府兒童少年生活扶助每月1,969元
    ，因聲請人108年3月14日遷出彰化縣，故註銷王○驊扶助資
    格，再自108年10月起每月領取高雄市政府社會局單親中低
    兒少補助2,073元，另有於106年1月起每月領取家扶補助1,7
    00元、108年度禮金共3,000元及108年1月至6月每月學習資
    源及學用品2,000元，再據王○驊名下之郵政存簿儲金簿交易
    明細，於109年1月間領取樹人醫專補助4,985元及585元（聲
    請人陳稱係每學期補助5,570元）等情，此有戶籍謄本、所
    得資料及財產查詢清單、存摺、學生證、在學證明書、學雜
    費繳費收據、彰化縣政府、高雄市政府社會局社會福利資訊
    料查詢表、財團法人台灣兒童暨家庭扶助基金會函等在卷可
    參（調解卷第18頁、第38頁、本案卷第19頁、第64至66頁、
    第77至82頁、第87至90頁、第122至123頁、第134至135頁）
    。扶養費用部分，依消費者債務清理條例第64條之2第1項及
    第2項規定，債務人必要生活費用，以最近一年衛生福利部
    或直轄市政府所公告當地區每人每月最低生活費一點二倍定
    之；受扶養者之必要生活費用，準用第1項規定計算基準數
    額，並依債務人依法應負擔扶養義務之比例認定之，而109
    年度高雄市每人每月生活所必需即為最低生活費標準13,099
    元之1.2倍即15,719元，是在聲請人復未提出其他特殊需求
    需調查以利其支出審酌之情形下，聲請人子女每月之必要生
    活費應為15,719元；又聲請人與王○驊之生父王仁青未曾有
    婚姻關係，聲請人未提出王仁青之任何資料並陳稱王○驊於9
    5年6月30日約定改由聲請人單獨監護後，即無從與王仁青取
    得聯絡、亦未負擔扶養費等語（見本案卷第61頁），是以聲
    請人長女每月之必要生活費15,719元，於扣除上開補助換算
    為每月5,951元（計算式：2,073＋1,700＋3,000÷12＋2,000×6÷
    12＋5,570÷6＝5,951）後，由聲請人獨力負擔即應以9,768元
    （計算式：15,719－5,951＝9,768）為度，則聲請人主張每月
    負擔長女扶養費9,000元，低於本院計算之基準，尚屬合理
    。
  ㈤綜上所述，以聲請人現每月收入25,000元為其償債能力基準
    ，扣除個人必要生活費15,719元及長女扶養費9,000元後，
    餘281元，而聲請人目前負債總額為4,874,098元（參調解卷
    第39頁以下，包含：合作金庫銀行、上海商業儲蓄銀行、台
    北富邦銀行、國泰世華銀行、聯邦銀行、遠東銀行、元大銀
    行、永豐銀行、玉山銀行、凱基銀行、台新銀行、滙誠第一
    資產公司、良京實業公司），扣除南山人壽保險解約金22,1
    12元，以聲請人每月所餘按月攤還結果，需約1,438年【計
    算式：（4,874,098－22,112）÷281÷12＝1438.9】始能清償完
    畢，堪認聲請人確有不能清償債務之情事，則聲請人向本院
    聲請清算，應予准許，爰命司法事務官進行本件清算程序。
四、依消債條例第11條第1項、第83條第1項、第16條第1項，裁
    定如主文。
中　　華　　民　　國　　109 　年　　3 　　月　　17　　日
                  民事庭　法　官　賴寶合
以上正本係照原本作成。
本裁定不得抗告。
中　　華　　民　　國　　109 　年　　3 　　月　　17　　日
                          書記官  胡美儀